臺灣臺中地方法院民事判決
111年度訴字第1479號
原      告  黃茗暄  
訴訟代理人  練家雄律師
複  代理人  張芸慈律師
被      告  蔡鎮宇  
                      居臺中市○○區○○路○段0000號0樓                          之00
追加  被告  陳珊琪  
上列當事人間請求返還房屋等事件，本院於民國111年9月21日言
詞辯論終結，判決如下：
    主    文
被告應連帶給付原告新臺幣20萬4597元，及被告蔡鎮宇自民國11
1年8月10日起、被告陳珊琪自民國111年8月25日起至清償日止，
均按年息百分之5計算之利息。
本判決得假執行。但被告如以新臺幣20萬4597元為原告預供擔保
後，得免為假執行。
訴訟費用由被告負擔。
    事實及理由
壹、程序部分
一、按訴狀送達後，原告不得將原訴變更或追加他訴。但請求之
    基礎事實同一者、擴張或減縮應受判決事項之聲明者，不在
    此限，民事訴訟法第255條第1項第2款、第3款分別定有明文
    。查原告原係以蔡鎮宇為被告，並聲明：㈠被告應自門牌號
    碼臺中市○○區○○路○段0000號2樓之15號房屋（下稱系爭房屋
    ）遷離，並將上開房屋交還原告。㈡被告應自民國111年2月2
    5日起至返還前項房屋之日止，按月給付原告新臺幣（下同
    ）3萬4000元，並自本書狀繕本送達對造翌日起至清償日止
    ，按年息百分之5計算之利息。㈢被告應給付原告7萬元，並
    自本書狀繕本送達對造翌日起至清償日止，按年息百分之5
    計算之利息。嗣因蔡鎮宇已於111年6月14日遷離系爭房屋，
    原告迭經變更及追加被告陳珊琪後，於111年9月21日當庭減
    縮聲明如主文第1項所示。經核原告上開變更，均係基於系
    爭房屋之租賃契約所生之同一基礎事實，並就應受判決事項
    之聲明為擴張、減縮，揆諸前開規定，應予准許。
二、被告均經合法通知，未於言詞辯論期日到場，核無民事訴訟
    法第386條各款所列情形，爰依原告之聲請，由其一造辯論
    而為判決。
貳、實體部分
一、原告主張：兩造於110年7月25日簽訂房屋租賃契約書（下稱
    系爭租約），約定原告將其所有之系爭房屋出租予蔡鎮宇，
    租賃期限自110年7月25日起至111年6月24日止，每月租金為
    3萬4000元，蔡鎮宇應於每月25日前交付予原告，水、電、
    瓦斯等費用由蔡鎮宇自行負擔，並由陳珊琪擔任蔡鎮宇之連
    帶保證人。詎蔡鎮宇自110年9月25日起每月均遲延給付租金
    ，且110年12月25日起至111年3月26日止已遲付租金達4個月
    ，扣除押租金6萬8000元，尚積欠原告租金6萬8000元，且被
    告於承租期間，不斷於系爭房屋內違法吸食毒品，經原告知
    悉並阻止後仍繼續為之，原告即寄發台中軍功郵局第26號存
    證信函催告蔡鎮宇於15日內繳納租金，並以台中英才郵局第
    282號存證信函（下稱282號存證信函）終止系爭租約，蔡鎮
    宇均置之不理，則系爭租約已於蔡鎮宇收受282號存證信函
    之日即111年3月15日終止。退步言，縱認系爭租約未於111
    年3月15日終止，系爭租約至遲應於本件民事起訴狀繕本送
    達蔡鎮宇之日終止。又蔡鎮宇雖於111年6月14日遷離系爭房
    屋，惟其自110年12月25日起至111年6月14日止，積欠原告
    租金及相當於租金之不當得利共19萬2667元，扣除押租金6
    萬8000元，蔡鎮宇尚積欠原告自111年2月25日至111年6月14
    日止之租金及相當於租金之不當得利12萬4667元。且蔡鎮宇
    於系爭租約終止後仍不交還房屋予原告，並因而涉訟，原告
    自得依系爭租約第6條第2項請求蔡鎮宇給付第一審律師費用
    7萬元。又蔡鎮宇積欠原告代其繳納之水、電、瓦斯費共781
    4元，且其於遷離系爭房屋後，迄未返還冷氣遙控器2組、大
    門磁扣2副，致原告受有2116元之損害。為此，爰依民法第1
    79條、第432條、第184條第1項前段及系爭租約第6條第2項
    ，請求被告連帶給付20萬4597元等語。並聲明：如主文第1
    項所示。
二、被告均未於言詞辯論期日到場，亦未提出準備書狀作何聲明
    或陳述。
三、本院得心證之理由：
　㈠原告主張之前開事實，業據其提出系爭租約、台中軍功郵局
    存證號碼26號存證信函暨回執、臺中英才郵局存證號碼282
    號存證信函暨回執、原告與蔡鎮宇之LINE對話紀錄截圖、天
    然氣繳費通知單、台灣自來水代收款繳款證明、台灣電力公
    司繳費憑證等影本為證（見本院卷第21頁至第33頁、第85頁
    至第88頁、第93頁至第102頁）；而被告對於原告主張之事
    實，已於相當時期受合法之通知，而於言詞辯論期日不到場
    ，亦未提出準備書狀爭執，依民事訴訟法第280條第3項準用
    第1項之規定，視同自認。原告主張之上情，堪信為真。
　㈡按系爭租約第4條第3項、第6條第4項約定：「房屋不得供非
    法營業或使用，不准存放危險物品，影響公共安全」、「乙
    丙方遵守本契約各條項之規定，如有違背任何條項時，甲方
    得隨時解約收回房屋，因此乙方所受之損失，甲方概不負責
    。」。經查，原告主張蔡鎮宇承租系爭房屋後，有非法使用
    系爭房屋之違法行為，違反系爭租約第4條第3項、第6條第4
    項約定內容乙情，業據其提出上開存證信函為證，參以蔡鎮
    宇因在系爭房屋內施用及藏放毒品，為警於110年10月21日9
    時50分許，持搜索票至系爭房屋搜索，在系爭房屋查扣第二
    級毒品咖啡包6包而遭移送偵辦，嗣經本院以111年中簡字第
    740號刑事簡易判決判處有期徒刑6月確定，有上開判決在卷
    可稽（見本院卷157頁至第168頁），是原告上開主張洵屬有
    據，原告自得於111年3月15日依上開條款約定終止系爭租約
    。至原告另主張被告亦有違反系爭租約第6條第1項約定、民
    法第438條第2項而得終止租約部分，系爭租約既因前述違約
    事由經合法終止，即無庸再予審酌其餘違約事由。是原告主
    張系爭租約已於111年3月15日經合法終止，洵屬有據。
　㈢次按無法律上原因而受利益，致他人受損害者，應返還其利
    益。雖有法律上原因，而其後已不存在者，亦同，民法第17
    9條定有明文。又無權占有他人之不動產，可能獲得相當於
    租金之利益，為社會通常之觀念（最高法院61年度台上字第
    1695號判決意旨參照）。經查：
　　⒈系爭租約因282號存證信函於111年3月15日送達蔡鎮宇（見
      本院卷第88頁），已生終止效力，業據本院認定如前，且
      原告自承蔡鎮宇已於111年6月14日遷離系爭房屋，則蔡鎮
      宇於111年3月16日起至111年6月14日止，占有使用系爭房
      屋並無合法占有權源，屬無權占有，且獲有相當於租金之
      利益，並致原告受有無法使用收益系爭房屋之損害，依前
      揭說明，自應返還相當於租金之不當得利。本院審酌系爭
      租約所定之租金數額為每月3萬4000元，因此以該數額為
      計算被告所受不當得利基準，應屬適當。又原告自承已收
      取押租金6萬8000元，並以押租金抵充蔡鎮宇所積欠之兩
      個月租金，是原告請求被告給付自111年2月25日起至111
      年6月14日止所積欠之租金及相當於租金之不當得利共12
      萬4667元（計算式：3萬4000元×3月＋3萬4000元×20÷30＝12
      萬4667元），核屬有據。
　　⒉復參系爭租約第7條第1項約定：「乙方（即蔡鎮宇，下同
      ）使用之水電費、電話費、瓦斯費、網路費及營業上必須
      繳納之稅捐自行負責」（見本院卷第25頁），足認兩造明
      確約定自110年7月25日起之電費、水費、瓦斯費均由蔡鎮
      宇負擔。蔡鎮宇卻未為之，並由原告代墊110年12月22日
      至111年4月20日之電費5958元、水費298元、111年3月12
      日至111年5月11日之瓦斯費1558元，有天然氣繳費通知單
      、台灣自來水代收款繳款證明、台灣電力公司繳費憑證（
      見本院卷第97頁至第102頁）附卷可參，是原告請求蔡鎮
      宇返還原告代墊之7814元（計算式：5958元＋298元＋1558
      元＝7814元），即屬有據。
　　⒊又觀之系爭租約其他事項之記載，原告提供之設備包含冷
      氣遙控器4組及大門磁扣4組，惟蔡鎮宇於111年6月14日遷
      離系爭房屋後，迄今仍未返還2組冷氣遙控器及2副大門磁
      扣等情，已如前述。則蔡鎮宇占有前開冷氣遙控器及大門
      磁扣，致原告因重新購買冷氣遙控器及大門磁扣而分別支
      出1800元、316元，有統一發票（見本院卷第121頁、第14
      7頁）在卷可參，是原告請求蔡鎮宇返還2116元，自屬有
      據。
　㈣依系爭租約第6條第2項約定：「乙方於終止租約或租賃期滿
    不交還房屋，即應支付違約金……如訴訟時其訴訟費用、律師
    費用一切歸乙方負責支付」（見本院卷第24頁），可見蔡鎮
    宇倘於終止租約後不交還房屋，並因而致訴訟時，所支出之
    律師費用應由蔡鎮宇負擔。又兩造間系爭租約已於111年3月
    15日終止，蔡鎮宇係於111年6月14日始遷出系爭房屋，原告
    以終止系爭租約後，蔡鎮宇未交還系爭房屋為由而提起本件
    訴訟，並委託律師擔任訴訟代理人，此觀原告歷次書狀、委
    任狀即明，是原告請求被告給付其所支出之律師費7萬元，
    亦屬有據。
　㈤又陳珊琪為系爭租約之連帶保證人，業如前述，基此，原告
    依系爭租約約定及民法第179條請求被告連帶給付積欠租金
    及相當於租金之不當得利12萬4667元、水、電、瓦斯費7814
    元、遙控器及磁扣費用2116元、律師費7萬元，合計20萬459
    7元（計算式：12萬4667元＋7814元＋2116元＋7萬元＝20萬4597
    元），應屬有據。
　㈥另按給付無確定期限者，債務人於債權人得請求給付時，經
    其催告而未為給付，自受催告時起，負遲延責任。其經債權
    人起訴而送達訴狀，或依督促程序送達支付命令，或為其他
    相類之行為者，與催告有同一之效力；又遲延之債務，以支
    付金錢為標的者，債權人得請求依法定利率計算之遲延利息
    。但約定利率較高者，仍從其約定利率；應付利息之債務，
    其利率未經約定，亦無法律可據者，週年利率為百分之5，
    民法第229條第2項、第233條第1項及第203條分別定有明文
    。本件原告對被告之金錢債權，核屬無確定期限之給付，既
    經原告提起民事訴訟，且被告迄未給付，當應負遲延責任。
    是原告請求自民事準備㈡狀繕本送達翌日即蔡鎮宇為111年8
    月10日（見本院卷第123頁送達證書）、陳珊琪為111年8月2
    5日（見本院卷第141頁送達證書）起至清償日止，均按年息
    百分之5計算之遲延利息，核無不合，應予准許。
四、綜上所述，原告依系爭租約第3條、第6條第2項、第6條第3
    項約定、民法第179條規定，請求被告連帶給付原告20萬459
    7元，及蔡鎮宇自111年8月10日起、陳珊琪自111年8月25日
    起至清償日止，均按年息百分之5計算之利息，為有理由，
    應予准許。
五、本判決所命被告給付原告之金額未超過50萬元，依民事訴訟
    法第389條第1項第5款之規定，應依職權宣告假執行。並依
    民事訴訟法第392條第2項規定，依職權宣告被告預供擔保，
    而免為假執行。
六、本件事證已臻明確，兩造其餘提出之攻擊防禦方法及證據，
    經審酌後核與本件判決結果不生影響，爰不另一一論述，附
    此敘明。
七、訴訟費用負擔之依據：民事訴訟法第78條。
中　　華　　民　　國　　111 　年　　10　　月　　19　　日
                  民事第一庭    法  官  蔡孟君
正本係照原本作成。
如對本判決上訴，須於判決送達後20日內向本院提出上訴狀。如
委任律師提起上訴者，應一併繳納上訴審裁判費。
中　　華　　民　　國　　111 　年　　10　　月　　19　　日
                                書記官  鄭雅雲